【裁判字號】    99,聲,278
【裁判日期】    991224
【裁判案由】    停止執行
【裁判全文】
臺灣臺中地方法院民事裁定               99年度聲字第278號
聲  請  人  楊昇
相  對  人  林呈岳
上列當事人間聲請停止執行事件，本院裁定如下：
    主  文
聲請人供擔保新臺幣陸佰肆拾玖萬伍仟元後，本院九十九年度司
執字第八六九○一號拍賣抵押物強制執行事件，就座落於臺中縣
神岡鄉○○○段后寮小段二九-一四六地號土地，及其上建物即
門牌號碼臺中縣神岡鄉○○路二四七巷四十七號，建號二○八二
、二三八七號（其中建號二三八七號建物，係未辦保存登記之建
物）所為之強制執行程序，於本院九十九年度重訴字第三一九號
塗銷抵押權之訴事件判決確定、和解或撤回起訴前應暫予停止。
    理  由
一、按有回復原狀之聲請，或提起再審或異議之訴，或對於和解
    為繼續審判之請求，或提起宣告調解無效之訴、撤銷調解之
    訴，或對於得為強制執行之裁定提起抗告時，法院因必要情
    形或依聲請定相當並確實之擔保，得為停止強制執行之裁定
    ，強制執行法第18條第2項定有明文。又法院因必要情形或
    依聲請定相當並確實之擔保，為停止強制執行之裁定者，該
    擔保金額之多寡應如何認為相當，固屬法院職權裁量之範圍
    ；惟此項擔保係擔保執行債權人因停止執行所應受之損害，
    故法院定擔保金額時，自應斟酌該債權人因停止執行可能遭
    受之損害，以為衡量之標準，非以債權額為依據，最高法院
    92年度臺抗字第480號著有裁定可資參照。
二、按有回復原狀之聲請，或提起再審或異議之訴，或對於和解
    為繼續審判之請求，或提起宣告調解無效之訴、撤銷調解之
    訴，或對於許可強制執行之裁定提起抗告時，法院因必要情
    形，或依聲請定相當並確實擔保，得為停止強制執行之裁定
    ，強制執行法第十八條第二項定有明文。又抵押人如以許可
    執行裁定成立前實體上之事由，主張該裁定不得為執行名義
    而提起訴訟時，其情形較裁定程序為重，依「舉輕明重」之
    法理，並兼顧抵押人之利益，則抵押人自得依強制執行法第
    十八條第二項之規定，聲請為停止執行之裁定。次按抵押人
    本此裁定所供之擔保，係以擔保抵押權人因抵押人聲請停止
    強制執行不當，可能遭受之損害獲得賠償為目的。是法院定
    此項擔保，其數額應依標的物停止執行後，抵押權人未能即
    時受償或利用該標的物所受之損害額，或其因另供擔保強制
    執行所受之損害額定之，非以標的物之價值或其債權額為依
    據，最高法院95年度台抗字第104號判決意旨參照。經查，
    本件聲請人以業已其提起塗銷抵押權之訴即本院99年度重訴
    字第319號民事案件為理由，聲請裁定停止本院99年度司執
    字第86901號拍賣抵押物執行事件，就其中座落於臺中縣神
    岡鄉○○○段后寮小段29-146地號土地，及其上建物即門牌
    號碼臺中縣神岡鄉○○路247巷47號，建號2082、2387號（
    其中建號2387號之建物，係未辦保存登記之建物，上揭土地
    及建物，下統稱系爭不動產）所為之強制執行程序，揆諸前
    揭判決意旨之說明，本件聲請人所提，雖非再審或異議之訴
    ，但其以抵押權登記有無效原因，係屬許可執行裁定成立前
    之實體事由，主張該拍賣抵押物裁定不得為執行名義，自仍
    得聲請為停止執行之裁定，經本院調取前開民事及強制執行
    事件卷宗審究後，堪認聲請人之聲請為有理由。
三、次查，相對人原持本院99年度司拍字第474號准予拍賣抵押
    物之民事裁定為執行名義，聲請對系爭不動產為強制執行。
    然聲請人主張本件系爭不動產抵押權設定，有無效原因，否
    認該前開抵押權設定登記之效力，而提起塗銷抵押權之訴在
    案。查相對人所持擬拍賣之抵押物即系爭不動產之價值，於
    前開強制執行事件經鑑價，土地部分鑑定價格為32,913,000
    元，建物部分之鑑定價格，則分別為793,200元及1,053,400
    元，共計34,759,600元。而揆諸前揭最高法院見解所示，本
    院酌定擔保金額時，應斟酌相對人上開強制執行未能即時受
    償所受之損害額定之。爰審酌相對人聲請強制執行之債權額
    為新臺幣（下同）30,000,000元（依99年度司執字第86901
    號聲請狀所載），如停止執行未能即時受償預計所受之損害
    額，應為該數額按年息百分之五計算之遲延利息；參以本案
    訴訟之標的金額逾民事訴訟法第四百六十六條所定數額，屬
    得上訴第三審事件，至三審終結，其期間推定為四年四個月
    （參照各級法院辦案期限實施要點第二條規定民事通常程序
    第一審審判案件期限一年四個月、民事第二審審判案件期限
    二年、民事第三審審判案件期限一年），本院綜合上情，認
    為聲請人所應供之擔保金額，以6,495,000元為適當（計算
    式為：30,000,000×5%×(4＋4/12)=6,495, 000元，元以下
    四捨五入）。
四、依強制執行法第18條第2項裁定如主文。
中    華    民    國    99    年    12    月    24    日
                  民事第二庭    法  官  林慶郎
以上正本係照原本作成。
如不服本裁定，應於送達後10日內向本院提出抗告狀（須附繕本
），並繳納抗告裁判費新臺幣1,000元。
中    華    民    國    99    年    12    月    24    日
                                書記官 王淑燕

司法院資訊處製作；財團法人民間司法改革基金會備份。
